臺灣高等法院民事裁定
111年度非抗字第19號
再 抗告 人  吳紹菲  

            吳紹丞  
共      同            
法定代理人  簡琬倫  
代  理  人  楊智綸律師
上列再抗告人因與相對人奧斯卡建設股份有限公司間聲請選派檢
查人事件，對於中華民國111年1月14日臺灣臺北地方法院110年
度抗字第387號裁定，提起再抗告，本院裁定如下：
    主  文
再抗告駁回。
再抗告程序費用由再抗告人負擔。
    理  由
一、本件再抗告意旨以：伊具有股東身分，繼續6個月以上持有
    相對人已發行股份總數百分之1以上之股份，因相對人拒絕
    伊行使股東權，致伊無法得知公司之業務營運及財產狀況，
    依公司法第245條第1項規定，向原法院聲請選派檢查人，經
    原法院110年度司字第129號裁定（下稱系爭裁定）予以駁回
　　。原法院110年度抗字第387號裁定（下稱原裁定）以伊未具
    體指明相對人經營業務有何違法之處，亦未釋明有選派檢查
    人必要性，駁回伊對於系爭裁定之抗告，係就公司法第245
    條第1項規定增加法律所無之限制，適用法規顯有錯誤。再
    抗告人不服，提起本件再抗告。
二、對於非訟事件抗告法院所為有無理由之裁定再為抗告者，僅
    得以其適用法規顯有錯誤為理由，此觀非訟事件法第45條第
    3項規定自明。所謂適用法規顯有錯誤，係指原裁定就其取
    捨證據所確定之事實，其適用之法規顯然不合於法律規定，
    或與大法官會議之解釋顯有違反，或消極不適用法規，顯然
    影響裁判者而言，不包括認定事實錯誤、取捨證據失當等情
    形在內。經查：
  ㈠繼續6個月以上，持有已發行股份總數1％以上之股東，得檢附
    理由、事證及說明其必要性，聲請法院選派檢查人，於必要
    範圍內，檢查公司業務帳目、財產情形、特定事項、特定交
    易文件及紀錄，此觀公司法第245條規定自明。考其立法目
    的係為強化股東保護機制及提高其蒐集如關係人交易利益輸
    送等不法證據之能力，兼衡避免少數股東濫用權利動輒查帳
    影響公司營運，限於繼續6個月以上持有已發行股份總數1％
    之股東，於必要範圍內，得聲請法院裁定准許檢查公司業務
    帳目、財產情形、特定事項、特定交易文件及紀錄，以保障
    股東之權益。立法上已就行使檢查權對公司經營所生之影響
    ，與少數股東權益之保障間，加以斟酌衡量。準此，法院於
    少數股東聲請法院選派檢查人時，法院除形式上審核是否符
    合該條項之聲請要件外，亦須實質審酌少數股東之聲請，是
    否檢附理由、事證、說明必要性，及是否有權利濫用之虞。
  ㈡再抗告人聲請原法院選派檢查人檢查相對人業務帳目及財產
    情形，原裁定審酌再抗告人提出之抗告狀暨所附書證及相對
    人之書狀陳述，僅係因相對人公司股東間就抗告人股份是否
    係借名登記所生爭執，與相對人公司業務經營是否不法無涉
    ，認再抗告人並未釋明選派檢查人之理由及必要性，因而裁
    定駁回再抗告人之抗告，其適用公司法第245條第1項規定並
    無錯誤。再抗告人雖指摘原裁定就其聲請選派檢查人必要性
    之認定為不當云云，核屬原裁定認定事實及證據取捨評價當
    否之問題，要與適用法規顯有錯誤無涉。
三、綜上所述，原裁定駁回再抗告人之抗告，並無適用法規顯有
    錯誤之情形。再抗告人求為廢棄原裁定，並准予選任檢查人
    ，為無理由，應予駁回。
四、據上論結，本件再抗告為無理由，爰裁定如主文。　　
中　　華　　民　　國　　111 　年　　4 　　月　　8 　　日
                  民事第十六庭  
                        審判長法  官  朱耀平
                              法  官  羅立德
                              法  官  邱育佩
正本係照原本作成。
不得抗告。
中　　華　　民　　國　　111 　年　　4 　　月　　8 　　日

     　　　　　　　　　　　　 書記官  林伶芳